【裁判字號】    97,訴,329
【裁判日期】    980811
【裁判案由】    侵權行為損害賠償
【裁判全文】
臺灣苗栗地方法院民事判決             97年度訴字第329號
  原      告  甲○○
                          之1.
  被      告  乙○○
                          巷7.
上列當事人間請求侵權行為損害賠償事件，經刑事庭移送前來（
刑事案件案號：96年度訴字第442 號、附帶民事訴訟案號：96年
度附民字第45號），本院於民國98年7 月28日言詞辯論終結，判
決如下：
    主  文
被告應給付原告新臺幣貳拾參萬捌仟貳佰零陸元。
原告其餘之訴駁回。
訴訟費用由被告負擔百分之六，餘由原告負擔。
本判決得假執行。
    事實及理由
壹、程序部分
一、按侵權行為損害賠償請求權，自請求權人知有損害及賠償義
    務人時起，因2 年間不行使而消滅，自有侵權行為時起，逾
    十年者亦同。民法第197 條第1 項前段定有明文。上開所謂
    知有損害，係指知悉受有何項損害，以及受行為人之行為致
    侵權行為而言，至對於損害額無認識之必要，不以知悉賠償
    義務人因侵權行為所構成之犯罪行為被檢察官起訴或法院判
    決有罪為準，如當事人間就知之時間有所爭執，應由賠償義
    務人就請求權人知悉在前之事實負舉證責任。（最高法院46
    年台上字第34號、49年台上字第2652號及72年台上字第738
    號、1428號判例足供參照）。又依民法第128 條規定，消滅
    時效自請求權可行使時起算，本件原告雖係91年4 月7 日受
    傷，然其於受傷後接受兩次開顱手術，並於95年5 月17日到
    大千醫院最後一次門診，知道其頭部所受傷害為器質性腦症
    候群（偵查卷第29頁），醫師告知依照目前醫療技術不可能
    完全復原。原告亦於95年3 月13日上午11時到檢察署提起重
    傷害之告訴，有台灣苗栗地方法院檢察署申告案件報告表可
    證（偵查卷第2 頁），足見原告雖係91年間受頭部傷，直到
    95年3 月13日前後方知悉依照目前醫療技術，其頭部所受傷
    害完全無治療復原之可能，因此本件之時效應自原告95年3
    月13日前後知悉時起算，合先敘明。
二、經查，被告觸犯刑法第277 條第2 項後段之「重傷害」罪，
    前經原告於95年3 月13日向台灣苗栗地方法院檢察署提告訴
    ，檢察官於96年6 月15日提起公訴，而原告於96年7 月23日
    提起刑事附帶民事訴訟，依上開說明，本案請求權時效期間
    起算點，應自原告知悉受有損害及賠償義務人時起算，是本
    件原告於96年7 月23日向本院提起本件訴訟，尚未罹於民法
    第197 條第1 項所定2 年之時效。又被告辯稱其與原告已在
    銅鑼派出所和解一情，經查，原告於受傷之際在銅鑼派出所
    偵訊時，並不知道自己所受傷害為器質性腦症候群，依照目
    前醫療技術不可能完全復原，為刑法之重傷害罪，自不可能
    於受傷之際與被告談及重傷害之和解，因此被告所稱之和解
    ，應不包含原告受有重傷害之情節，併此敘明。
貳、實體部分
一、原告起訴主張：
   (一)被告乙○○於民國91年1 月7 日傍晚，因懷疑其妻賴秋
       菊與原告甲○○有曖昧關係，遂憤而偕同賴秋菊前往苗
       栗縣銅鑼鄉○○路80巷1 號、即原告之弟張良年所開設
       之檳榔攤，欲找原告理論，嗣被告遇見原告後，二人便
       發生口角進而相互拉扯，詎被告竟基於傷害人身體之犯
       意，先徒手打了原告兩巴掌後，見原告轉身逃跑便，被
       告隨後追趕到馬路另一邊，兩人先互相面對面拉扯，後
       來被告推原告一把，再以其腳勾原告的腳，使原告重心
       不穩往後傾倒而頭部著地流血，導致原告受有頭部外傷
       併硬腦膜下血腫、右腦額葉出血、腦挫傷等傷害，雖緊
       急送醫並先後接受91年4 月8 日、同年4 月9 日兩次開
       顱手術。原告並因上開拉扯導致頭部外傷造成慢性器質
       性腦症候群，而有注意力缺損、動機缺損、衝動控制不
       良、執行功能不良，進而造成其認知功能方面、情緒精
       神方面以及職業功能方面難治的傷害，必須繼續門診治
       療，且依目前之醫療技術不可能完全復原，爰依侵權行
       為損害賠償之法律關係，請求被告賠償下列損害：
    (1)醫療費用新臺幣（下同）38,206元：原告於91年4 月8日
      至同年20日住院13天部分負擔13,077元，同年5 月8 日至
      5 月14日住院7 日部分負擔4,894 元，92年2 月12日至同
      年2 月25日住院14天部分負擔10,206元，92年4 月3 日至
      同年5 月7 日住院8 天部分負擔10,029元等經大千綜合醫
      院醫療救治，共支出醫療費用38,206元。
    (2)精神慰撫金800,000 元：而被告迄今就其不法行為猶未認
      錯，其等惡行實難令原告容認，爰請求被告賠償精神慰撫
      金800,000 元。
    (3)工作損失費用2,363,501 元：被告受害前工作為挖土機司
      機，每月工資6 萬元。因此91年4 月8 日至同年月30日共
      損失46000 元，91年5 月1 日至同年12月31日損失526000
      元，92年1 月1 日起至同年12月31日損失72萬元，93年1
      月1 日起至同年12月31日損失601501元，94年1 月1 日起
      至94年12月31日損失516000元，合計2,363,501 元
  (二)聲明：
      (1)被告應給付原告3,201,707 元。
      (2)訴訟費用由被告負擔。
二、被告則抗辯：當時已經在銅鑼派出所和解了，並否認將原告
    打成重傷害，係原告自己跌倒。願意支付醫療費用38,206元
    ，但是不願意賠償工作損失，且原告使用之挖土機是自己的
    ，不是天天都有工作，國稅局的薪資所得也是單筆，每個月
    都不同，加上原告受傷前後均無不同，僅願意賠償慰撫金10
    萬元。何況目前沒有工作沒有收入沒有薪水，也沒有財產，
    這一切都是原告與其太太通姦造成的，我實在不願意賠償。
    並聲明：原告之訴駁回。
三、法院得心證部分
   （一）原告主張其於91年4 月7 日在苗栗縣銅鑼鄉○○路80
         巷1 號旁之檳榔攤遇見被告後，二人便發生口角並發
         生拉扯，導致原告受有頭部外傷併硬腦膜下血腫、右
         腦額葉出血、腦挫傷等傷害，雖緊急送醫並先後接受
         91年4 月8 日、同年4 月9 日兩次開顱手術。原告並
         因上開拉扯導致頭部外傷造成慢性器質性腦症候群，
         而有注意力缺損、動機缺損、衝動控制不良、執行功
         能不良，進而造成其認知功能方面、情緒精神方面以
         及職業功能方面難治的傷害，必須繼續門診治療，且
         依目前之醫療技術不可能完全復原等情，業據其提出
         大千醫院費用明細證明單4 紙為證（見本院96年度附
         民字第45號卷第8-12頁），且原告主張上開被告重傷
         害原告之事實，業經臺灣高等法院臺中分院97年度上
         訴字第2581號刑事判決判處被告有期徒刑3 年4 月，
         且經本院調閱本院96年度訴字第442 號重傷害案件卷
         宗核實無訛。雖為被告所否認，並以前詞置辯，然查
         本件被告抗辯之理由與刑事審判中之辯詞相同，本院
         於刑事判決理由一一敘明，不應採信之理由，故被告
         所辯不應採信，原告之主張，自非無據，應堪採信。
   （二）按因故意或過失，不法侵害他人之權利者，負損害賠
         償責任，民法第184 條第1 項前段定有明文。查被告
         不法侵害原告之身體、健康，導致原告頭部外傷併硬
         腦膜下血腫、右腦額葉出血、腦挫傷等傷害，雖緊急
         送醫並先後接受兩次開顱手術。原告並因上開拉扯導
         因頭部外傷造成慢性器質性腦症候群，而有注意力缺
         損、動機缺損、衝動控制不良、執行功能不良，進而
         造成甲○○認知功能方面、情緒精神方面以及職業功
         能方面難治的傷害，必須繼續門診治療，且依目前之
         醫療技術不可能完全復原等傷害，自應依上開規定負
         損害賠償責任。再按不法侵害他人之身體或健康者，
         對於被害人因此喪失或減少勞動能力，或增加生活上
         之需要時，應負損害賠償責任；又不法侵害他人之身
         體、健康、及譽、自由、信用、隱私、貞操，或不法
         侵害其他人格法益而情節重大者，被害人雖非財產上
         之損害，亦得請求賠償相當之金額，民法第193 條第1
         項、第195 條第1 項前段分別定有明文。茲就原告請
         求被告賠償損害之項目及金額分別論斷如下：
         (1)原告主張其遭被告之傷害以致受有頭部外傷併硬腦
           膜下血腫、右腦額葉出血、腦挫傷等傷害，經送往
           大千綜合醫院治療，共支出醫療費用38,206元等情
           ，業據其提出上開醫院出具之醫療費用收據影本4紙
           為證（見本院96年度附民字第45號第8-11頁），且
           為被告所不爭執並自認願意賠償，而此部分醫療費
           用核屬增加原告生活上之需要，自應由被告負責賠
           償，故原告此部分之請求，為有理由，應予准許。
         (2)按慰藉金係以精神上所受無形之痛苦為準，非如財
           產損失之有價額可以計算，究意如何始認為相當，
           自應審酌原告及加害人之地位、家況、並原告所受
           痛苦之程度、與其家屬之關係暨其他一切情事，定
           其數額。（最高法院48年度台上字第798 號判例意
           旨參照）。查被告係因懷疑原告與其妻通姦之故在
           拉扯中導致原告受有如上之傷害，原告之精神上定
           受有相當之痛苦。本院審酌前開原告上開受有重傷
           害之情形，名下有一輛三洋汽車、及林地一筆，合
           計價值181,975 元，而其91年- 96年所得分別為
           210,743 元、490, 106元、551,737 元、148,500
           元、180,000 元、200,690 元；被告名下無不動產
           ，於91年- 97年所得分別為0、24 萬元、24萬元、
           24萬元、24萬元、10萬元、8,172 元、0 元，均有
           稅務電子閘門財產所得調件明細表可證（見本院卷
           第68頁至88頁），斟酌兩造經濟能力、身分、地位
           、原告受傷程度等一切情狀，認原告請求被告賠償
           之精神慰撫金以20萬元為適當，原告於此範圍內之
           請求，即應予准許，逾此範圍，則應予駁回。
         (3)工作損失部分：原告主張其因上開傷害，無法於如
           上時日工作，合計損失2,363,501 元等情。經查，
           原告對於如上開時日在何時工作，領取多少薪資並
           沒有舉證以實其說。按損害之發生為損害賠償之債
           的成立要件，亦即無損害即不發生賠償問題，故原
           告縱確有無法從事挖土機之情形，惟被告既否認原
           告受有此部分損害，原告則須證明其此段時間確實
           無法工作，並未收受工作薪資時，方認為原告受有
           此部分損害而得向被告求償，何況原告於91年- 96
           年所得分別為210, 743元、490,106 元、551,737
           元、148,500 元、180,000 元、200,690 元，有稅
           務電子閘門財產所得調件明細表可憑（見本院卷第
           68頁至76頁），足見其受傷（91年受傷）前後所得
           多寡不一，並沒有呈現減少之情形，則原告既未提
           出相關證據以供本院審酌，故其主張本件傷害致無
           法工作且受有工作損失，已乏實據，其據以請求被
           告賠償工作損失2,363,501 元，自不應准許。
         (4)從而，原告得請求被告連帶賠償損害之金額合計為
           23 8,206元【計算式：38,206＋200,000 ＝238,206
           】，逾此金額之請求即不應准許。
   （三）綜上所述，原告依侵權行為損害賠償之法律關係，請
         求被告賠償203,206 元部分，為有理由，應予准許；
         逾此部分之請求則無理由，應予駁回。
四、本件係關於財產權之訴訟，所命給付之金額或價額在50萬元
    以下之訴訟程序，本院為被告敗訴之判決，應依民事訴訟法
    第389 條第1 項第5 款規定，依職權宣告假執行。
五、本件原告提起刑事附帶民事訴訟，經本院刑事庭依刑事訴訟
    法第504 條第1 項移送前來，依同條第2 項規定免納裁判費
    ，惟依民事訴訟法第79條規定，仍應為訴訟費用負擔之諭知
    ，附此敘明。
六、本件事證已臻明確，兩造其餘攻擊防禦方法及所提證據，經
    核均與本件判決結果無影響，爰不一一論述，併此敘明。
七、結論：原告之訴為一部有理由，一部無理由，依民事訴訟法
    第79條、第389 條第1 項第5 款，判決如主文。
中    華    民    國    98    年    8     月   11    日
                  民 事 庭    法  官   張珈禎
以上正本係照原本作成
如對本判決上訴，須於判決送達後20日內向本院提出上訴狀
                              書記官   李曉君
中    華    民    國    98    年    8     月   11    日


司法院資訊處製作；財團法人民間司法改革基金會備份。
